【裁判字號】    90,訴,2842
【裁判日期】    920130
【裁判案由】    偽造文書等
【裁判全文】
臺灣高雄地方法院刑事判決                         九十年度訴字第二八四二號
    公  訴  人  臺灣高雄地方法院檢察署檢察官
    被      告  丁○○  男  四.
                戊○○○女  四.
右列被告因偽造文書等案件，經檢察官提起公訴（九十年度偵字第一一四七四號），
本院判決如左：
    主  文
丁○○、戊○○○共同連續行使偽造私文書，足以生損害於他人，各處有期徒刑伍月
，如易科罰金，均以參佰元折算壹日。均緩刑參年。
    事  實
一、戊○○○與丁○○二人係夫妻，因共同經營雜貨店及麵攤，須資金週轉，先於民
    國八十七年二月十五日，以戊○○○名義，招攬每會新台幣（下同）一萬元之互
    助會，會員四十六人（以下簡稱第一標）。再於八十八年一月二日起，以丁○○
    名義招攬每會五千元之互助會，會員共五十三人（以下簡稱第二標）。二會均採
    內標制，而甲○○○○姐、乙○○○○二人於該二會互助會各參加乙會。嗣鄭陳
    淑芬與丁○○均明知因其他會員倒會造成資金週轉困難，竟共同意圖為自己不法
    所有之概括犯意，在前揭八十七年二月十五日起標之第一標互助會進行中，分別
    偽造後行使「淑珍」、「阿嬌」、「美珍」、「謝玉鳳」等四人名義之標單，均
    以一千五百元之標金標得會款，足生損害於「淑珍」、「阿嬌」、「美珍」、「
    謝玉鳳」等四人；在前揭八十八年一月二日起標之第二標互助會進行中，則偽造
    「阿嬌」名義以八百元標得會款，足生損害於「阿嬌」，其他活會會員陷於錯誤
    而如數交付會款予鄭陳淑芬與鄭青山。嗣於八十九年二月一日第一標開標後隨即
    止會，第二標亦於八十九年二月二日宣告止會，並舉家搬遷回台東住家，其他活
    會會員始發現受騙。
二、案經張簡黃玉姐、乙○○○○訴請台灣高雄地方法院檢察署檢察官偵查起訴。
    理  由
一、右揭事實業據被告戊○○○於本院審理時除辯稱有經「淑珍」同意使用其名義外
    均坦承不諱，核與告訴人張簡黃玉姐、乙○○○○於偵訊時指訴情節相符，被告
    丁○○則否認犯行，辯稱：會均係戊○○○處理，不知冒標情事，僅幫忙收取會
   款云云。然查：被告戊○○○所陳報丙○○之地址經本院二次傳喚均查無該地址
    ，衡以被告戊○○○係丙○○之姐，竟無聯絡而無法陳報正確地址，應認被告於
    偵查中所自白偽造淑珍名義冒標較為可採，而被告二人於倒會逃逸後，猶共同向
    死會會員收會款，為告訴人二人發現後，經加追問亦承認有冒標情事，亦有切結
    書乙份在偵查卷足按。又被告二人為共同經營雜貨店及麵店，因資金不足，是召
    會作為週轉之用，亦為被告二人在偵查中所供陳。則二人既各具名召集互助會，
    所得款項用為共同經營生意之用，對於金錢來源流向自均知之甚詳，被告戊○○○冒標會款使用，被告丁○○豈會不知，足見被告丁○○前開辯解，係事後卸責
    之詞，不足採信。此外，並有二互助會會員名冊在偵查卷可稽，本件被告犯行堪
    以認定。至於公訴人於起訴書犯罪事實欄內記載被告二人以其姪女「慧潔」名義
    參與一會，並未表明係未經「慧潔」同意，惟又記載被告冒用「慧潔」名義標會
    ，似認為被告未經「慧潔」同意而使用其名義參與互助會並得標，然被告既辯稱
    獲得「慧潔」同意而使用名義，公訴人就此部分並未提出證據證明，本院二次傳
    喚「慧潔」亦未到庭，是此部分不能認定被告犯罪，併此敘明。
二、按我國民間互助會，係由會首招募會員參加所組成，每於標會時，通常由欲標取
    會款之會員，在空白紙條上，或僅書立其姓名、綽號及數字者，甚或祗書寫數字
    而未書立其姓名、綽號，另以上開言詞等方法表示係何會員所出具者，則依習慣
    或特約均足以辨明係該會員以所書數字為標息金額參加競標之標單，自應以私文
    書論，被告到庭亦供稱係採記名開標方式，是核被告所為，係犯刑法第二百十六
    條、第二百十條之行使偽造私文書罪、刑法第三百三十九條第一項之詐欺罪。其
    所犯上開二罪間，有方法結果之牽連關係，依刑法第五十五條之規定，應從較重
    之行使偽造私文書罪處斷，其偽造「淑珍」、「阿嬌」、「美珍」、「謝玉鳳」
    署押係偽造私文書之階段行為，又偽造私文書之低度行為應為行使偽造私文書之
    高度行為所吸收，均不另論罪。又被告二人具有犯意聯絡及行為分擔，為共同正
    犯。被告二人多次行使偽造私文書之犯行，時間緊接，方法相同，觸犯構成要件
    相同之罪，顯係基於概括犯意為之，為連續犯，依刑法第五十六條之規定，以一
    罪論，並加重其刑。被告以一詐欺行為詐騙多數活會會員，係想像競合犯，依刑
    法第五十五條之規定，從一重處斷。爰審酌被告二人係因其他會員倒會而受牽連
    ，資金運轉困難進而冒標致損害其他會員權益，惟念其事後亦有出面與其他會員
    商討債務問題，此役有被告戊○○○簽立之本票影本在偵查卷可稽等一切情狀，
    各量處如主文所示之刑，並均諭知易科罰金之折算標準。又被告二人均前未曾受
    有期徒刑以上刑之宣告，有臺灣高等法院被告全國前案紀錄表一份在卷可按，且
    被告現有正當工作，各債權人亦需賴被告努力工作償債等情，經此偵、審程序，
    當知所警惕，信無再犯之虞，本院認所宣告之刑以暫不執行為適當，爰併諭知緩
    刑二年，以啟自新。至於被告偽造之標單上固有「淑珍」、「阿嬌」、「美珍」
    、「謝玉鳳」之偽造署名，然未扣案，且據被告供稱已滅失，爰不另為沒收之諭
    知，併此敘明。
據上論斷，應依刑事訴訟法第二百九十九條第一項前段，刑法第二十八條、第五十六
條、第二百十條、第二百十六條、第三百三十九條第一項、第五十五條、第四十一條
第一項前段、第七十四條第一款，罰金罰鍰提高標準條例第一條前段、第二條，判決
如主文。
中      華      民      國    九十二    年      一      月     三十     日
                 臺灣高雄地方法院刑事第一庭
                                      法  官        楊智守
右正本證明與原本無異。
如不服本判決，應於判決送達後十日內，向本院提出上訴狀。
                                      書記官        王美玲
中    華    民    國    九十二    年      一      月       三十       日


司法院資訊處製作；財團法人民間司法改革基金會備份。
